【裁判字號】    94,訴,780
【裁判日期】    951025
【裁判案由】    給付貨款
【裁判全文】
台灣桃園地方法院民事判決               94年度訴字第780號
原      告  美商美國新美股份有限公司台灣分公司
法定代理人  甲○○
訴訟代理人  庚○○
            乙○○
被      告  丁○○○○○○○
            辛○○○○○○○
                      之5
            戊○○○○○○○
            己○○○○○○○
上三人共同
訴訟代理人  林鳳秋律師
複代理人    詹素芬律師
被      告  丙○○
上列當事人間請求給付貨款事件，於民國95年10月11日言詞辯論
終結，本院判決如下：
    主  文
被告丙○○應給付原告新臺幣壹佰柒拾玖萬捌仟玖佰柒拾伍元及
自民國九十四年七月三日起至清償日止按週年利率百分之五計算
之利息。
原告其餘之訴駁回。
訴訟費用由被告丙○○負擔十分之六，餘由原告負擔。
    事實及理由
一、本件被告丁○○○○○○○、丙○○經合法通知，無正當理
    由未於言詞辯論期日到場，核無民事訴訟法第386 條所列各
    款情形，爰依原告聲請，由其一造辯論而為判決。
二、按訴狀送達後，原告不得將原訴變更或追加他訴，但請求之
    基礎事實同一者，不在此限，民事訴訟法第255 條第1 項第
    2 款定有明文。本件原告起訴時原主張被告5 人應基於買賣
    關係給付貨款，並聲明：(一)被告5 人應連帶給付原告新台幣
    （下同）1,798,975 元及自起訴狀繕本送達翌日起自清償日
    止，按年息百分之5 計算之利息；(二)訴訟費用由被告負擔。
    嗣於訴訟繫屬中，就被告丙○○部分選擇追加請求權基礎為
    票據關係，聲明部分並變更為：(一)被告丙○○應與被告丁○○○○○○○、辛○○○○○○○連帶給付原告877,538 元
    及自起訴狀繕本送達翌日起自清償日止，按年息百分之5 計
    算之利息；(二)被告丙○○應與被告戊○○○○○○○、己○○○○○○○連帶給付原告921,437 元及自起訴狀繕本送達
    翌日起自清償日止，按年息百分之5 計算之利息；(三)訴訟費
    用由被告負擔（參本院95年10月11日言詞辯論筆錄）。核其
    所為雖屬訴之變更、追加，惟其據以請求法院判決之基礎事
    實係屬同一，所利用之訴訟證據資料亦具有同一性，參諸前
    揭法條之規定，其訴之變更、追加應予准許。
三、原告起訴主張：
  (一)被告丁○○○○○○○、辛○○○○○○○、戊○○○○○○○、陳隆文即永樂診所、丙○○，自民國93年11月30 日
    起至94年5 月9 日止，共同向原告購買藥品，金額共計
    1,798,975 元。其中票載發票日280,859 元之支票，經原告
    提示竟無法兌現而退票，有支票影本、退票理由單可證，被
    告等人至今尚未給付貨款。
  (二)被告良方藥局為大魏診所之配合處方藥藥局、永樂藥局為大
    孫診所之配合處方藥藥局，被告丙○○則為魏貴通、孫廣璟
    之妻舅，亦為二家診所之內部員工，並負責處理一切訂購藥
    品及支付貨款事務，渠等間為僱傭關係。93年間原告業務代
    表前往大魏診所拜訪時，員工告知洪藥師離職，日後藥品採
    購改由丙○○負責，爾後原告陸續接獲被告丙○○以電話訂
    購藥品，貨款大多以丙○○名義開立支票支付，票據背面並
    有被告大魏診所、大孫診所、良方藥局、永樂藥局背書，原
    告依訂購內容送貨，有被告收貨簽單、送貨存查聯、進貨折
    讓單為證。被告大魏診所即魏貴通承認被告丙○○為其員工
    ，且於94年3 月離職，為何又容許其於診所內收取藥品，有
    違常理，大孫診所、大魏診所因員工之不法行為，不當得利
    ，雇主應負責任。
  (三)爰就被告丙○○部分依據票據關係及買賣關係、就其餘被告
    部分依買賣之法律關係請求給付貨款。並聲明：被告丙○○應與被告丁○○○○○○○、辛○○○○○○○連帶給付
    原告877, 538元及自起訴狀繕本送達翌日起自清償日止，按
    年息百分之5 計算之利息；被告丙○○應與被告戊○○○○○○○、己○○○○○○○連帶給付原告921,437 元及自
    起訴狀繕本送達翌日起自清償日止，按年息百分之5 計算之
    利息；訴訟費用由被告負擔。
四、被告抗辯：
  (一)被告丁○○○○○○○、丙○○部分：
    被告未於言詞辯論期日到場，亦未提出書狀作何聲明或陳述
    。
  (二)被告辛○○○○○○○、戊○○○○○○○、己○○○○○○○部分：
    (1)被告從未與同案被告丙○○一同向原告訂購金額1,798,97
      5 元之藥品，且原告提出之支票中僅有一張經提示退票，
      其餘均未到期，且金額總計亦與其主張之數額不符。並否
      認原告所提折讓證明單、發貨明細表上被告之印章為真正
      。
    (2)被告丙○○雖曾任職大魏診所，但並非負責處理訂購藥品
      、支付貨款工作，且早於94年3 月間即因出勤不正常等重
      要違規事由遭開除，否認原告所提出之丙○○名片真正性
      。又診所與藥局間僅係基於健保之合作關係，否認具有僱
      傭關係。
    (3)本件係被告丙○○個人盜蓋被告大魏診所印文偽造文書行
      為，經被告大魏診所於94年6 月17日提出告訴後，業經台
      灣桃園地方法院檢察署（下稱桃園地檢署）檢察官，於95
      年5 月29日以94年度偵字第20050 號提起公訴，被告丙○○於本院95年度訴字第1309號刑事案件審理中業已坦承上
      開偽造文書犯行。另被告丙○○係與相關藥品代理商之業
      務人員勾結，冒用被告診所名義購買藥品，此有另案廠商
      健喬信元醫藥生技股份有限公司之審理筆錄及通知單可證
      。
    (4)被告否認有收受系爭藥品。且被告大魏診所於94年3 月份
      並無合作之藥局，而係聘僱藥師劉興華在診所內服務，而
      劉藥師簽收藥品均以簽全名方式，並無以蓋章方式，證人
      朱安平所稱送貨至設於診所前之藥局收受，並稱診所與藥
      局為同一出入口云云與事實不符，況且證人朱安平為原告
      員工，其證詞並非可採。
    (5)並聲明：原告之訴駁回；訴訟費用由原告負擔；如受不利
      之判決，請准供擔保免為假執行。
五、原告勝訴部分（即被告丙○○敗訴部分）：
  (一)按當事人對於他造主張之事實，於言詞辯論時不爭執者，視
    同自認。但因他項陳述可認為爭執者，不在此限。當事人對
    於他造主張之事實，已於相當時期受合法之通知，而於言詞
    辯論期日不到場，亦未提出準備書狀爭執者，準用第1 項之
    規定。分別為民事訴訟法第280 條第1 項、第3 項前段所明
    文。本件原告主張之事實，業據原告提出與其所述相符之支
    票7 紙、退票理由單1 紙、訂購付款明細1 紙、營業人銷貨
    退回進貨退出折讓證明單22紙、發貨明細表14紙為證。而記
    載原告上開主張之起訴狀繕本，已於94年6 月23日寄存送達
    被告丙○○戶籍地（於10日後即94年7 月3 日發生效力，見
    本院卷第21頁），有本院送達證書1 紙在卷可稽，被告丙○○對於原告主張之事實，既未於言詞辯論期日到場爭執，亦
    未提出書狀作何聲明或陳述，堪認其已自認原告之主張為真
    實。
  (二)按買受人對於出賣人，有交付約定價金及受領標的物之義務
    。又給付無確定期限者，債務人於債權人得請求給付時，經
    其催告而未為給付，自受催告時起，負遲延責任。其經債權
    人起訴而送達訴狀，或依督促程序送達支付命令，或為其他
    相類之行為者，與催告有同一效力。且遲延之債務，以支付
    金錢為標的者，債權人得請求依法定利率計算之遲延利息，
    但約定利率較高者，仍從其約定利率。應付利息之債務，其
    利率未經約定，亦無法律可據者，週年利率為5 ％。民法第
    367 條、第229 條第2 項、第233 條第1 項及第203 條分別
    定有明文。經查被告丙○○既積欠原告貨款共1,798,975 元
    ，自有依約給付系爭貨款之義務，惟經原告起訴請求被告丙○○給付後，被告迄今仍未給付，自應負遲延責任。從而原
    告基於兩造所成立之買賣契約，依買賣法律關係請求被告丙○○給付1,798, 975元，及自起訴狀繕本送達之翌日即94年
    7 月3 日起至清償日止，按週年利率5 ％計算之遲延利息，
    亦有理由，應予准許。又本件原告除依買賣之法律關係請求
    被告給付貨款外，另以選擇合併之方式主張依票據之法律關
    係請求，惟因原告主張依買賣之法律關係請求被告給付貨款
    既為有理由，已如上述；則原告另行主張依票據法律關係請
    求一節，本院即無再予論究之必要，併此敘明。
六、駁回原告之訴部分（即被告丁○○○○○○○、辛○○○○○○○、戊○○○○○○○、己○○○○○○○部分）：
  (一)按當事人主張有利於己之事實者，就其事實有舉證之責任。
    又私文書應由舉證人證其真正，民事訴訟法第277 條前段、
    第357 條分別定有明文。且按民事訴訟如係由原告主張權利
    者，應先由原告負舉證之責，若原告先不能舉證，以證實自
    己主張之事實為真實，則被告就其抗辯事實即令不能舉證，
    或其所舉證據尚有疵累，亦應駁回原告之請求（最高法院17
    年上字第917 號判例意旨參照）。
  (二)本件原告主張被告辛○○○○○○○與被告丁○○○○○○○、被告丙○○間，及被告戊○○○○○○○、被告己○○○○○○○、被告丙○○間，分別存有僱傭關係，並分別共
    同向原告訂購藥品，且均由被告等人收受等節，為被告辛○○○○○○○、戊○○○○○○○、己○○○○○○○所否
    認，並否認原告所提出之丙○○名片1 張為真正，準此，自
    應由主張該等事實之原告負舉證責任。且查，依據原告所指
    被告丙○○為辛○○○○○○○、戊○○○○○○○之受雇
    人，然原告所提出支付藥品費用之支票，卻均係由受雇人即
    被告丙○○一人簽發，顯與常情不符。而原告片面所稱「93
    年間業務代表前往大魏診所拜訪時，被告員工告知日後藥品
    採購由丙○○負責」云云，亦未舉證以實其說，難謂可採。
  (三)至於證人朱安平雖證稱：伊曾送藥品至大魏診所、大孫診所
    ，並由診所櫃檯內員工或藥局人員收受，該員工有承認丙○○是他們的主任等語。然此節為被告所否認，被告辛○○○○○○○並以：94年3 月間診所並無合作之藥局，當時係聘
    任劉興華藥師在診所內執業，原告主張之94年3 、4 月間根
    本沒有良方藥局存在等語置辯，並提出劉興華簽收之發貨明
    細表為憑，則證人朱安平上開所證述內容即有疑義。參諸證
    人朱安平於本院94年11月14日言詞辯論期日證稱：有一次我
    送貨至診所，診所叫我給藥局簽收，但藥局說他們沒有訂貨
    ，因此我打電話向原告公司確認，原告公司客服部再打電話
    向默沙東藥廠，由默沙東藥廠業務人員向丙○○詢問，確認
    是他訂貨；印象中有一次丙○○跟我說診所休診，我們約在
    診所附近收貨等節（見本院卷第119 頁），就其所述診所、
    藥局均已明確表明並未訂購之情況下，仍逕由在診所外之被
    告丙○○一人確認訂貨，而收受藥品之地點更有在診所、藥
    局之外，核與一般正常配送藥品之流程顯然有間。佐以證人
    目前仍為原告公司之員工乙情，其上開證述容有偏頗之虞，
    原告自難執此為被告辛○○○○○○○、戊○○○○○○○
    、己○○○○○○○、丁○○○○○○○確有收受系爭藥品
    之證明。
  (四)況且，被告丙○○因明知未經魏貴通、孫廣璟之同意或授權
    以大孫診所及大魏診所名義訂購自己所需之藥物，竟仍基於
    意圖為自己不法所有及偽造文書之概括犯意，自94年3 月8
    日起至同年5月30日止，連續冒用大魏診所及大孫診所之名
    義，向原告、訴外人久裕企業股份有限公司及健喬信元醫藥
    生技股份有限公司訂購藥物多次，並分別盜蓋、偽簽原告「
    大魏診所」、「大孫診所」、「良方藥局」之印章、署押於
    銷貨退回進貨退出折讓證明單、發貨明細表、支票上，而涉
    有刑法第339 條第1 項之詐欺罪嫌、第216 條、第210 條之
    行使偽造文書罪嫌等犯行，業經台灣桃園地方法院檢察署檢
    察官於95年5 月29日以95年度偵緝字第35號提起公訴。該案
    件嗣經繫屬於本院95年度訴字第1309號審理，被告丙○○於
    該案件審理程序中自白上開盜蓋、偽簽本件其餘被告印章、
    署押之全部犯行，並稱：向原告訂購之藥品多係在「桃園市
    ○○路某處大賣場」交貨等語（見本院卷第285 頁至第290
    頁），並有起訴書1 份及本院依職權調取之上開刑事案件卷
    宗可參。是被告辛○○○○○○○、戊○○○○○○○、己○○○○○○○辯稱前開支票、文書之署押、印文係遭被告
    丙○○偽造一節，已非子虛。又此部分事實亦足反證前揭證
    人朱安平所稱交貨予被告櫃檯員工簽收一節，並無可採。
  (五)縱上，被告辛○○○○○○○、戊○○○○○○○、己○○○○○○○辯稱本件支票、單據均係被告丙○○盜用印章簽
    立，渠等並非本件訂購藥品之買受人，亦未收受上開藥品等
    情，自屬可取。準此，本件買賣契約僅存在於原告與被告丙○○之間，故原告依買賣之法律關係，請求被告辛○○○○○○○、戊○○○○○○○、己○○○○○○○，與丁○○○○○○○，應連帶給付本件買賣貨款，自屬無據。
七、從而，原告依系爭買賣之法律關係，請求被告丙○○給付1,
    798,975 元，及自起訴狀繕本送達被告之翌日即94年7 月3
    日起至清償日止，按週年利率5 ％計算之遲延利息，洵屬正
    當，應予准許。至於請求被告辛○○○○○○○、戊○○○○○○○、己○○○○○○○、丁○○○○○○○，應連帶
    給付本件買賣貨款部分之請求為無理由，應予駁回。
八、本件事實已臻明確，兩造其餘之攻擊或防禦方法，及未經援
    用之證據，經本院斟酌後，認為與判決基礎之事實並無影響
    ，均不足以影響本裁判之結果，自無庸一一詳予論駁之必要
    ，併此敘明。
十、本件原告勝訴部分並未陳明願供擔保，請准宣告假執行，至
    於被告辛○○○○○○○等人雖有陳明如受不利判決願供擔
    保免為假執行，惟此部分原告之訴已受駁回之判決，已無再
    為諭知被告供擔保金額後免為假執行之必要，併予敘明。
結論：本件原告之訴為一部有理由，一部無理由，依民事訴訟法
第385 條第1 項前段、第79條，判決如主文。
中    華    民    國    95    年    10    月    25    日
                        民事第三庭  法  官  陳永來
以上為正本係照原本作成
如對本判決上訴，須於判決送達後20日內向本院提出上訴狀
中    華    民    國    95    年    10    月    25    日
                                    書記官  劉彩華


司法院資訊處製作；財團法人民間司法改革基金會備份。
